最高法院刑事判決　　　　　　　　　　　　　　　九十一年度台上字第四五三七號
　　上　訴　人　甲○○
　　選任辯護人　陳煥生律師
右上訴人因貪污案件，不服台灣高等法院台中分院中華民國九十一年五月十五日第二
審判決（九十年度上訴字第一八六九號，起訴案號：台灣南投地方法院檢察署九十年
度偵字第五三二號），提起上訴，本院判決如左：
    主  文
上訴駁回。
    理  由
按刑事訴訟法第三百七十七條規定：上訴於第三審法院，非以判決違背法令為理由，
不得為之。是提起第三審上訴，應以原判決違背法令為理由，係屬法定要件。且必須
依據卷內資料為具體之指摘，並足據以辨認原判決已具備違背法令之形式，始屬相當
。本件原判決認定民國八十九年九月二十一日凌晨南投縣發生大地震，災情慘重。南
投縣政府乃決定敦聘美國賓州大學瑪哈教授來台協助重建規劃。該縣政府計劃室主任
蔡碧雲即代表縣政府委託與瑪哈教授熟識之上訴人甲○○負責承辦瑪哈教授來台之行
程規劃、聯繫及費用支付等事宜，上訴人即為受公務機關委託承辦公務之人。同年十
月十四日南投縣政府核准以新臺幣（下同）一百二十六萬一千元，作為延請瑪哈教授
之費用。蔡碧雲即向南投縣政府預支該筆費用，並透過白錫旻向「中華民國區域產業
經濟振興協會」（下稱產經協會）理事長邱明民借用該協會第一商業銀行一五一｜一
○｜○四一七一一號帳戶使用，而將該筆一百二十六萬一千元之款項撥入該帳戶，供
上訴人以專款專用方式透過該「產經協會」領款。詎上訴人明知該筆費用為南投縣政
府所有，須專款專用，不得挪用，乃竟因負債亟需款項清償，而意圖為自己不法之所
有，於翌日即八十八年十月十五日透過不知情之「產經協會」承辦人，將前述款項全
部提出，分別入上訴人之中和地區農會中正分部第0000000000000號
帳戶一百零四萬一千元、美國運通銀行台北分行第000000000號帳戶二十萬
元、及其妻曾淑芬之台中市第六信用合作社水湳分社第0000000000000
0號帳戶二萬元，供清償其私人之債務。嗣瑪哈教授因故不能來台，經蔡碧雲追討該
款項，上訴人始籌款於八十八年十一月六日邀還南投縣政府。係以上開事實，業據上
訴人於偵審中供認不諱，核與證人蔡碧雲、邱明民、白錫旻、金能鈐等人證述之情節
相符。且有上訴人親筆書寫之中和地區農會等銀行帳戶資料一份、及第一商業銀行
款單資料三份附卷為證。並論述南投縣政府於八十八年十月間聘請美國賓州大學瑪哈
教授來台協助重建規劃業務，其性質係屬縣政府之公務。上訴人因與瑪哈教授熟識，
而受南投縣政府之委託承辦瑪哈教授來台之行程規劃、聯繫及費用支付等事宜，其身
分係屬貪污治罪條例第二條後段所稱受公務機關委託承辦公務之人，自不得將屬於專
款專用之前開公款挪作私用等詞。因認上訴人犯行明確，乃維持第一審論處上訴人受
公務機關委託承辦公務之人，侵占公有財物罪刑之判決，駁回上訴人在第二審之上訴
。已詳其所憑之證據及認定之理由。而以上訴人辯稱，該筆款項入時並未約定不
能挪用，事後瑪哈教授不能來台，伊即繳還該款，並無侵占之意圖云云，如何不能採
信，於判決理由內詳予指駁及說明。從形式上觀察，原判決並無認定事實不依證據等
違法情事存在。上訴人上訴意旨略以，(一)、上訴人並未與南投縣政府簽訂任何受託之
契約，更未因而享受有公務上之職權及權力主體之身分，自非受公務機關委託承辦公
務之人，無論處貪污罪之餘地。(二)、原判決指上訴人受公務機關委託承辦公務，但南
投縣長彭百顯於何時、何地委託上訴人承辦何項公務？有無委任契約？原判決並未說
明。(三)、南投縣政府敦聘瑪哈教授來台協助重建，其動機如何？何人推荐？依據法令
安在？所須經費在何項預算科目支付？原審並未查明。(四)、上訴人於瑪哈教授不能來
台，即已歸還款項，並無不法侵占之故意。又「產經協會」為法人，無犯罪能力，原
判決理由認上訴人利用不知情之「產經協會」犯罪，為間接正犯，自有違誤等語。惟
查，原判決理由所載「其利用不知情之產經協會犯罪，為間接正犯。」一語，揆其文
意，係指利用不知情之產經協會之承辦人犯罪而言，上開記載不過行文省略，不得據
為合法之第三審上訴理由。又蔡碧雲於原審證述，係伊代表縣政府口頭委託上訴人代
辦瑪哈教授來台事宜，而上訴人於偵、審中亦承認如此，並謂伊不能挪用該筆公款等
情，二人所供情節相符。則上訴人與南投縣政府間，既有口頭之委託契約存在，自不
以簽訂書面契約為必要，上訴人自屬受公務機關委託承辦公務之人。上訴意旨第一點
顯非依據卷證資料為指摘，自非適法之第三審上訴理由。其餘上訴意旨所云，或為單
純事實上之爭執，或係對原審法院認事、採證之職權行使及已說明論斷之事項，或與
待證事實無關之枝節問題，專憑己見，任意爭執，俱非適法之第三審上訴理由。本件
上訴意旨非依憑卷證資料具體指摘原判決有何違背法令，不足據以辨認原判決已具違
法之情事，其上訴違背法律上之程式，應予駁回。
據上論結，應依刑事訴訟法第三百九十五條前段，判決如主文。
中      華      民      國    九十一    年      八      月     十五     日
                              最高法院刑事第六庭
                                  審判長法官  吳  雄  銘
                                        法官  池  啟  明
                                        法官  石  木  欽
                                        法官  郭  毓  洲
                                        法官  吳  三  龍
      右正本證明與原本無異
                                              書  記  官
中      華      民      國    九十一    年      八      月     二十     日
